【裁判字號】    96,訴,10281
【裁判日期】    970304
【裁判案由】    損害賠償
【裁判全文】
臺灣臺北地方法院民事判決             96年度訴字第10281號
    原      告  丙○○
    訴訟代理人  陳培仁律師
                黃英豪律師
    被      告  東森電視事業股份有限公司
    法定代理人  乙○○
    訴訟代理人  甲○○
上列當事人間請求損害賠償事件，本院於民國97年2月19日言詞
辯論終結，判決如下：
    主      文
原告之訴及假執行之聲請均駁回。
訴訟費用由原告負擔。
    事實及理由
一、原告主張：伊為基隆市私立幼幼幼稚園 (下稱系爭幼稚園)
    之負責人，於民國96年5月10日與被告簽訂「東森YOYO幼兒
    學校」加盟契約書 (下稱系爭契約)，契約存續期間至99年
    5月9日止，依系爭契約約定，被告應提供伊適於使用之教學
    用品、電腦多媒體教學之建立、管理人員教育訓練、活動企
    畫等，伊則依約給付履約保證金新台幣 (下同)200,000 元
    、3年加盟金共540,000元 (括現金180,000元及支票2紙計
    360,000元) ，其後伊並製作有被告相關圖樣字樣之硬體設
    施，如教室玻璃窗、帆布、廣告招牌等，支出費用約200,
    000元，然被告未依約提供管理人員之教育訓練，亦未邀請
    伊參與被告舉辦之園長會議，其所提供之教學用品亦不符合
    伊之教學需求，詎被告竟要求伊限期買受該教學用品，經伊
    以不適用為由拒絕後，被告竟以依違反系爭契約約定而沒收
    前開履約保證金及3年加盟金，然被告未依系爭契約約定履
    行其給付，伊遂於96年9月6日解除系爭契約，被告應返還前
    開履約保證金及3年加盟金，並應賠償伊因此所支出之費用
    。爰依民法第227條第1項、第256條、第226條規定，提起本
    訴等情。並於本院聲明：(一)被告應給付原告940, 000元及自
    支付命令繕本送達翌日起算之法定遲延利息。(二)願供擔保請
    准宣告假執行。
二、被告則以：伊曾於96年6月6日至系爭幼稚園，為其管理人員
    施以教育訓練，包括創園活動注意事項、招生話術及應對技
    巧、招生技巧，於同年6月15日伊舉辦東森YOYO幼兒園北區
    園長經營管理會議，邀請專業講師講授課程，原告有參加紀
    錄，伊實有依系爭契約履行給付，然原告卻未依約使用伊指
    定之教材，伊遂於96年9月10日終止系爭契約，方未建立電
    腦多媒體教學環境；即便原告以為伊未依約給付，原告亦應
    依系爭契約約定催告伊為補正，不得逕主張解除契約；原告
    請求之賠償數額逾系爭契約約定之最高賠償數額；又因伊所
    提供之協助企畫、宣傳，使原告招生人數增加，然原告卻於
    嗣後藉故解除契約，有違誠信原則等語，資為抗辯。並於本
    院聲明: (一)原告之訴及假執行聲請均駁回。(二)如受不利之判
    決，願供擔保請准宣告免為假執行。
三、查，兩造於96年5月10日簽訂系爭契約，契約存續期間至99
    年5月9日止，依系爭契約約定，被告應提供伊適於使用之教
    學用品、電腦多媒體教學之建立、管理人員教育訓練、活動
    企畫等，原告則依約給付履約保證金200,000元、3年加盟金
    共540,000元  (包括現金180,000元及支票2紙計360,000元)
    ，原告於96年9月6日主張解除系爭契約等情，此有卷附東森
    YOYO  幼兒學校」加盟契約書、收據、支票、陳培仁律師事
    務所96 年9月6日96培律字第960906號函可憑  (見本院96年
    促字第37237號卷)，並為兩造所不爭執，堪信為真。
四、本件應審究者為原告有無違反加盟契約？被告有無不完全給
    付？原告得否因而主張解除契約並請求返還押金、加盟金及
    所受硬體裝修費用損害？茲分別論述如下：
（一）原告主張被告違反加盟契約，無非以被告未依加盟合約提
      供原告教育訓練、邀請原告參與園長會議、建立電腦多媒
      體教學環境、且提供不符原告教學需要之教學用品等情，
      為被告所否認。然被告確於96年6月6日為原告經營之幼稚
      園人員施以教育訓練，包括創園招生計畫、招生話術及應
      對技巧手冊，且於同年6月15日舉行園長會議，原告到場
      參加，並於96年9月11日通知電腦教學系統裝機等情，有
      被告所提出之「六月十五日（五）北區園長經營管理會議
      議程表」、「北區園長經營管理會議-簽到表」、通知電
      腦教學系統裝機之電子郵件、維護需求單及教育訓練資料
      等在卷可稽（見本院卷第31至34頁、第37至60頁），原告
      亦不爭執（見本院卷第73頁反面），而其中電腦配備則因
      當時原告已經主張解除契約而未及安裝外，加以原告前所
      寄發被告之存證信函（見本院支付命令卷，未編頁碼）均
      在爭執被告之教材問題，對上述問題隻字未論，可見被告
      應無未履行加盟契約提供訓練園長會議或電腦設備之處。
（二）至原告主張教材不符部分，按諸系爭加盟契約第七條第一
      項之約定，「教學用品除經乙方（按指被告）書面同意外
      ，甲方（按指原告）應使用乙方所指定或設計者，並依加
      盟幼兒園實際營業需要量全數向乙方訂購，不得自行或向
      他採購或由他人供應」，第四項「乙方依本契約供應甲方
      之教學用品、文宣及開辦用品，除發生瑕疵或品項不符情
      事，甲方得依本條第三項約定要求乙方更換新品外，甲方
      不得以任何理由要求退換貨」。查原告主張被告教材之內
      容太單調、不豐富、材質不符合幼兒使用、教具不完整、
      缺少附註教具，編排印刷不精美、價錢太貴云云，並非上
      開加盟契約約定之教學用品「瑕疵」或「品項不符」。且
      衡諸系爭加盟契約第一條加盟標的「甲方同意，加盟乙方
      『東森YOYO幼兒學校』體系，經營之零至六歲幼兒園（以
      下簡稱加盟幼兒園），於加盟幼兒園之招牌、娃娃車、校
      內布置用品、廣告物以及雙方約定之其他物品上，使用乙
      方設計之文字及圖樣，並於加盟期間使用乙方指定之教學
      用品，並接受乙方考核；乙方同意甲方之加盟，並同意授
      權甲方使用『東森YOYO幼兒學校』加盟系統，經營加盟幼
      兒園」之約定，斟以加盟契約之本質，乃在加盟者使用被
      加盟者之名稱、經營管理方法、生財器具等，原告本應按
      加盟契約受被告拘束使用被告提供之教學用具，且原告本
      即經營幼稚園而加盟被告，當應認同被告教學方式、理念
      、成果而決意為之，豈能事後隨意指摘。尤其，原告主張
      被告教學用品內容、輔助教具、紙張等，涉及教學用品之
      編排製作，並無客觀標準足供評斷，至與原告課程需要無
      法配合及價錢過高，亦過於主觀空泛，更與加盟契約本旨
      有違，自難認被告提供教學用具有原告所謂之內容瑕疵之
      處。
（三）按債務人不完全給付，債權人固得類推適用民法第二百五
      十六條之規定解除契約，但必以該不完全給付因可歸責於
      債務人之事由致不能補正，而陷於給付不能者始得為之。
      本件原告並未舉證證明被告有何瑕疵或加害之不完全給付
      ，是其主張經催告後被告不能補正而解除契約，並請求回
      復原狀云云，均非有據，殊無可取。
五、綜上所述，被告並無違反加盟契約而給付不完全，原告本諸
    民法第227條第1項、第256條、第226條規定，請求被告應給
    付原告940,000元及法定遲延利息，難認有理，應予駁回。
    其假執行之聲請，亦失所附麗，併予駁回。
六、本件事證已臻明確，兩造其餘攻擊或防禦方法，經本院審酌
    後，認均與本件之結論無涉，茲不予論述，併予敘明。
七、據上論結，本件原告之訴為無理由，爰依民事訴訟法第七十
    八條，判決如主文。
中    華    民    國    97    年    3     月    4     日
                  民事第四庭    法  官  吳定亞
以上正本係照原本作成
如對本判決上訴，須於判決送達後20日內向本院提出上訴狀
中    華    民    國    97    年    3     月    4     日
                                書記官  高秋芬


司法院資訊處製作；財團法人民間司法改革基金會備份。
